【裁判字號】    95,抗,542
【裁判日期】    950731
【裁判案由】    偽造文書
【裁判全文】
臺灣高等法院刑事判決                 95年度抗字第542號
抗  告  人
即  被  告  甲○○
上列抗告人因被告偽造文書等案件，不服臺灣士林地方法院95年
度訴字第58號，中華民國95年6月12日裁定，提起抗告，本院裁
定如下：
    主  文
原裁定撤銷，發回臺灣士林地方法院。
    理  由
一、刑事送達文書，依刑事訴訟法第62條規定，除該法第6章有
    特別規定外，準用民事訴訟法之規定。關於寄存送達，刑事
    訴訟法並無特別規定，則準用民事訴訟法第138條之規定，
    其方式係「將文書寄存送達地之自治或警察機關，並作送達
    通知書兩份，一份黏貼於應受送達人住居所、事務所、營業
    所或其就業處所門首，另一份置於該送達處所信箱或其他適
    當位置，以為送達」，換言之，依民事訴訟法第138條之規
    定為寄存送達，除須將應送達之文書寄存送達地之自治或警
    察機關外，並須作送達通知書兩份，一份黏貼於應受送達人
    住居所、事務所、營業所或其就業處所門首，另一份置於該
    送達處所信箱或其他適當位置，以為送達，俾應受送達人知
    悉寄存之事實，前往領取，二者缺一均不能謂為合法之送達
    （最高法院94年度台抗字第488號判決參照）。再者，證據
    之證明力，由法院本於確信自由判斷。但不得違背經驗法則
    及論理法則，刑事訴訟法第155條第1項定有明文，又經驗法
    則乃在普通一般人基於日常生活所得之經驗，從客觀上應認
    為確實之定則、論理法則乃理則上當然存在之定則，是以對
    內容有疑義之證據，仍應調其他必要之證據，不得作為判決
    之唯一證據。（最高法院77年度第11次刑事庭會議決議 (一
    )參照）。
二、原裁定意旨略以：
  (一)按提起上訴，應於送達判決後10日內為之，又原審法院認為
    上訴不合法律上之程式或法律上不應准許或其上訴權已經喪
    失者，應以裁定駁回之，刑事訴訟法第349條前段、第362條
    前段規定甚明。又刑事訴訟法第62條規定，送達文書，除本
    章（刑事訴訟法第1編第6章）有特別規定外，準用民事訴訟
    法之規定，而依民事訴訟法第138條規定：送達不能依前2條
    規定為之者，得將文書寄存送達地之自治或警察機關，並作
    送達通知書兩份，一份黏貼於應受送達人住居所、事務所、
    營業所或其就業處所門首，另一份置於該送達處所信箱或其
    他適當位置，以為送達。又寄存送達，自寄存之日起，經10
    日發生效力，同條第2項亦有明文。
  (二)經查，本件抗告人即被告甲○○因偽造文書等案件，經原審
    於民國95年3月22日以95年度訴字第58號判決判處有期徒刑7
    月，並於95年4月4日將判決正本送達於抗告人上開住所地，
    因未獲會晤本人，亦無受領文書之同居人或受僱人，乃作送
    達通知書，黏貼於應受送達人住居所門首及置於該送達處所
    信箱，並寄存在臺北市政府警察局士林分局蘭雅派出所，此
    有送達證書1紙（見本院刑事卷第57頁）附卷可憑，是本件
    判決書既係以寄存送達之方式對抗告人為送達，依上開說明
    ，自寄存之日（即95年4月4日）起經10日始發生效力，亦即
    自95年4月14日起已發生送達之效力，又抗告人之住所地位
    於台北市士林區，無庸扣除在途期間，是以抗告人如有不服
    ，最遲應於95年4月24日前提出上訴，然其竟遲至95年6月1
    日始行提出上訴，此有刑事上訴狀上本院收狀章戳記為憑，
    顯已逾越上訴期間，其上訴即屬違背法律上之程式，且無從
    補正，應予駁回等語。
三、抗告意旨略以：送達人員未依民事訴訟法第138條之規定製
    作送達證書兩份，將其中一份黏貼於抗告人住所門首，僅將
    一份送達證書置於抗告人信箱內，致抗告人於95年5月25日
    查閱信箱後，始知悉有寄存送達之事，因而逾越上訴期間，
    為此提起抗告祈請撤銷原裁定，更為適當的裁定云云。
四、經查：本件原審形式審查臺灣士林地方法院之送達證書，認
    為「因未獲會晤本人，亦無受領文書之同居人或受僱人，乃
    作送達通知書，黏貼於應受送達人住居所門首及置於該送達
    處所信箱，並寄存在臺北市政府警察局士林分局蘭雅派出所
    ，此有送達證書1紙（見本院刑事卷第57頁）附卷可憑」，
    固非無見，惟本件抗告人抗辯指稱本件送達人員未依民事訴
    訟法第138條之規定製作送達證書兩份，將其中一份黏貼於
    抗告人住所門首，僅將一份送達證書置於抗告人信箱內等語
    ，則本件送達人員究竟有無依民事訴訟法第138條之規定，
    將文書寄存送達地之自治或警察機關，並作送達通知書兩份
    ，一份黏貼於應受送達人住居所、事務所、營業所或其就業
    處所門首，另一份置於該送達處所信箱或其他適當位置，以
    為送達，此攸關刑事判決正本有無合法送達與抗告人本案上
    訴期間有無逾期，並為本件上訴程序有無違背規定，對抗告
    人之利益亦有重大關係事項，又非屬不能調查以為釐清，就
    此一爭點未究明前，原審以本案上訴程序違背規定為由，諭
    知上訴駁回之裁定，尚有未洽。
五、綜上所述，抗告人抗告意旨所述為有理由，應由本院將原裁
    定撤銷發回原審法院，詳為調查，更為適法之裁判。
據上論斷，應依刑事訴訟法第413條，裁定如主文。
中    華    民    國    95    年    7     月    31    日
                  刑事第十九庭  審判長法  官  宋  祺
                                      法  官  陳憲裕
                                      法  官  蔡明宏
以上正本證明與原本無異。
不得抗告。
                                      書記官  陳建邦
中    華    民    國    95    年    7     月    31    日


司法院資訊處製作；財團法人民間司法改革基金會備份。
